【裁判字號】    89,訴,463
【裁判日期】    890605
【裁判案由】    偽造文書
【裁判全文】
臺灣臺中地方法院刑事判決                          八十九年度訴字第四六三號
    公  訴  人  臺灣臺中地方法院檢察署檢察官
    被      告  乙○○
右列被告因偽造文書等案件，經檢察官提起公訴（八十九年度偵字第四三一號），本
院判決如左：
    主      文
乙○○意圖為自己不法之所有，而侵占遺失物，處罰金仟元，如易服勞役，以佰
元折算壹日；又行使變造駕駛執照，足以生損害於公眾及他人，累犯，處有期徒刑伍
月，扣案變造甲○○普通大貨車駕駛執照上所換貼之「乙○○相片」部分及變造甲○
○普通大貨車駕駛執照之影本壹張均沒收；又行使偽造私文書，足以生損害於公眾及
他人，累犯，處有期徒刑拾月。內政部警政署國道公路警察局舉發違反道路交通管理
事件通知單公警局字（八四）第0000000號之通知聯、移送聯、迴覆聯、存查
聯內偽造「甲○○」之署押肆枚均沒收。有期徒刑部分應執行有期徒刑壹年貳月。
    事      實
一、乙○○前曾有違反麻醉藥品管理條例前科，又於民國七十七年三月二十八日、七
    十九年十月十五日，因違反麻醉藥品管理條例及施用毒品案件，經臺灣新竹地方
    法院、臺灣高等法院，分別判處有期徒刑七年（施用麻醉藥品七月、販賣麻醉藥
    品六年八月二罪併定，後經七十七年及八十年二次減刑為有期徒刑三年五月確定
    ）、三年六月確定，經送監執行及接續執行，於八十二年六月十七日假釋出監，
    並付保護管束（後未經撤銷假釋），並於八十四年三月二十日執行完畢（此係經
    縮刑之執畢日期，而指揮書執畢日期為八十四年四月五日），猶不知悔改，於八
    十八年十一月間某日，在其所有之ＪＫ－六六六六號自小客車內，拾獲先前其友
    人甲○○向其借車駕用，而不慎遺失在該自小客車內屬其友人甲○○所有之普通
    大貨車駕駛執照一張，係遺失物（甲○○本人並無拋棄之意思），竟萌為自己不
    法所有之意圖，而予以侵占入己。嗣於八十八年十二月初乙○○因酒醉駕車駕照
    遭警吊扣，因怕無照遭警攔查，竟另基於變造駕駛執照以供行使之犯意，於八十
    八年十二月中旬某日，在其新竹市香山區東香里美之城一巷六號住處，將上開拾
    獲之甲○○普通大貨車駕駛執照換貼乙○○自己之相片，而變造該駕駛執照，隨
    即並持以影印該變造之駕駛執照一張留供使用，足以生損害於甲○○及監理機關
    管理之正確性。迨於八十八年十二月二十七日凌晨一時十五分許，適乙○○駕駛
    上開ＪＫ－六六六六號自小客車，行至國道一號中山高速公路北上一百六十二公
    里處（屬臺中縣后里鄉境內），因行跡可疑為警攔車盤查，因無照恐受重罰，乃
    持先前其所變造之甲○○普通大貨車駕駛執照影本供警查看而行使之，以圖倖免
    遭警開立紅單。惟因乙○○僅出示駕照影本仍視為「未帶駕照」，而亦須遭警舉
    發違規之際，竟未告知執勤員警其真實之身分，又另行起意向警員謊報甲○○之
    名，使執勤警員據以製發公警局字（八四）第0000000號之內政部警政署
    國道公路警察局舉發違反道路交通管理事件通知單，乙○○並於該張通知單通知
    聯「發單單位」欄內偽簽「甲○○」之署押（通知單為一式四份，以複寫製作，
    通知聯、移送聯、迴覆聯、存查聯內均有甲○○署押），表示已收受該通知單之
    意，然後再交還予處理之警員楊宗哲，而主張係由甲○○領受通知單，足以生損
    害於甲○○及內政部警政署國道公路警察局對道路交通事件管理之正確性，後仍
    當場為警識破而查獲，並自上開自小客車內取出已換貼之「乙○○相片」之變造
    甲○○普通大貨車駕駛執照一張。
二、案經內政部警政署國道公路警察局第三警察隊報請臺灣臺中地方法院檢察署檢察
    官偵查起訴。
    理      由
一、右揭事實，業據被告乙○○於警、偵訊中及本院審理時均坦承不諱，核與證人甲
    ○○到庭所結證之情節相符，並有變造之甲○○普通大貨車駕駛執照一張及變造
    甲○○普通大貨車駕駛執照之影本一張扣案足資佐證，復有遭其偽造「甲○○」
    署押之內政部警政署國道公路警察局舉發違反道路交通管理事件通知單公警局字
    （八四）第0000000號之通知聯、移送聯、迴覆聯、存查聯各一紙附卷可
    稽，足認被告之自白與事實相符，本件事證明確，被告犯行洵堪認定。
二、按刑法第五十五條後段所定犯一罪而其方法或結果之行為犯他罪名者，稱為牽連
    犯，所謂方法行為係對目的行為而言，結果行為係對原因行為而言，牽連犯之成
    立，除須有二個以上故意行為，且各別觸犯不同之罪名外，該二個以上之行為應
    有方法或結果關係始可。本件被告既坦承其係於八十八年十二月初因酒醉駕車駕
    照遭警吊扣，因怕無照遭警攔查，始將上開拾獲之甲○○普通大貨車駕駛執照換
    貼被告自己之相片（詳見警、偵訊筆錄）等情，是以被告侵占遺失物及變造駕駛
    執照二罪部分並無何方法或結果關係，則被告變造駕駛執照部分應係另行起意無
    誤。又被告係於八十八年十二月二十七日凌晨一時十五分許，駕駛車行至國道一
    號中山高速公路北上一百六十二公里處，因行跡可疑為警攔車盤查，因無照恐受
    重罰，乃持先前其所變造之甲○○普通大貨車駕駛執照影本供警查看，此時被告
    主觀上持變造之甲○○普通大貨車駕駛執照影本供警查看，其目的係為圖倖免遭
    警開立紅單，並無偽簽甲○○署押之意，嗣因被告僅出示駕照影本仍視為「未帶
    駕照」，而亦須遭警舉發違規，故被告對此「突發」之違規事件其主觀上並無預
    見，既被告行使變造駕駛執照與偽簽甲○○署押二者之間亦無何方法目的之關係
    ，則被告偽簽甲○○署押於舉發違反道路交通管理事件通知單部分亦應係臨時另
    行起意無訛。核被告所為，係犯刑法第三百三十七條之侵占遺失物罪、同法第二
    百十六條、第二百十二條之行使變造特種文書罪及同法第二百十六條、第二百十
    條之行使偽造私文書罪。又被告在內政部警政署國道公路警察局舉發違反道路交
    通管理事件通知單公警局字（八四）第0000000號之通知聯「發單單位」
    欄內偽簽他人之姓名，自不待依據習慣或特約，單從形式上觀察，即足以知悉係
    表示由他人名義出具領受通知單之證明，自屬於刑法第二百十條之私文書，公訴
    意旨認有刑法第二百二十條之適用，尚有未洽，附此敘明。另公訴人雖未敘及被
    告所犯行使變造特種文書罪（即持其所變造之甲○○普通大貨車駕駛執照影本供
    警查看而行使之部分）之犯行，惟此部分犯行與檢察官起訴變造特種文書部分，
    有吸收犯實質上一罪關係，自為本院所得審究，且此屬事實之擴張勿庸變更起訴
    法條，併予敘明。又被告變造特種文書後持以行使，變造之低度行為，應為行使
    之高度行為所吸收，不另論罪。又被告偽造署押行為，因係複寫，故一次簽名即
    有四枚署押，偽造署押為偽造私文書之階段行為，偽造之低度行為，為高度之行
    使行為所吸收，亦均不另論罪。又被告所犯上開三罪之間，犯意各別行為互殊，
    應予分論併罰（公訴人認被告所犯上開三罪，有牽連犯關係，尚有誤會）。末查
    被告於七十七年三月二十八日、七十九年十月十五日，因違反麻醉藥品管理條例
    及施用毒品案件，經臺灣新竹地方法院、臺灣高等法院，分別判處有期徒刑七年
    （施用麻醉藥品七月、販賣麻醉藥品六年八月二罪併定，後經七十七年及八十年
    二次減刑為有期徒刑三年五月確定）、三年六月確定，經送監執行及接續執行，
    於八十二年六月十七日假釋出監，並付保護管束（後未經撤銷假釋），並於八十
    四年三月二十日執行完畢（此係經縮刑之執畢日期，而指揮書執畢日期為八十四
    年四月五日），有臺灣臺中地方法院檢察署刑案資料查註紀錄表及臺灣高等法院
    被告全國前案紀錄表各一份附卷可稽，被告前受有期徒刑執行完畢，於五年以內
    再犯本件有期徒刑以上之二罪（不包括法定刑為罰金刑之侵占遺物失罪），為累
    犯，均應依刑法第四十七條規定加重其刑。爰審酌被告之素行、犯罪之動機、目
    的均只為圖一時之狡倖、手段、所生危害及犯後坦承犯行態度尚屬良好等一切情
    狀，分別量處如主文所示之刑，並就所犯行使變造特種文書及行使偽造私文書部
    分，定其應執行之刑，並就罰金部分諭知易服勞役之折算標準，以示懲儆。
三、扣案之變造甲○○普通大貨車駕駛執照上所換貼之「乙○○相片」部分及變造甲
    ○○普通大貨車駕駛執照之影本一張，均係被告所有供犯罪所用之物，業經被告
    陳明在卷，依法併予宣告沒收。另內政部警政署國道公路警察局舉發違反道路交
    通管理事件通知單公警局字（八四）第0000000號之通知聯、移送聯、迴
    覆聯、存查聯內偽造「甲○○」之署押四枚，均應依刑法第二百十九條規定宣告
    沒收。
據上論斷，應依刑事訴訟法第二百九十九條第一項前段，刑法第三百三十七條、第二
百十六條、第二百十二條、第二百十條、第二百十九條、第四十七條、第四十二條第
二項、第五十一條第五款、第三十八條第一項第二款，罰金罰鍰提高標準條例第一條
前段、第二條，判決如主文。
本案經檢察官陳順昌到庭執行職務。
中      華      民      國      八十九      年      六      月    五    日
                                    臺灣臺中地方法院刑事第四庭
                                        法  官  許  旭  聖
右正本證明與原本無異。
如不服本判決，應於送達後十日內向本院提出上訴狀（須附繕本），上訴於臺灣高等
法院臺中分院。
                                        書記官
中      華      民      國      八十九      年      六      月    九    日
附錄本案所犯法條全文：
中華民國刑法第二百十二條（偽造變造特種文書罪）：
偽造、變造護照、旅券、免許證、特許證及關於品行、能力服務或其他相類之證書、
介紹書，足以生損害於公眾或他人者，處一年以下有期徒刑、拘役或三百元以下罰金
。
中華民國刑法第二百十六條（行使偽造變造或登載不實之文書罪）：
行使第二百十條至第二百十五條之文書者，依偽造、變造文書或登載不實事項或使登
載不實事項之規定處斷。
中華民國刑法第二百一十條（偽造變造私文書罪）：
偽造、變造私文書，足以生損害於公眾或他人者，處五年以下有期徒刑。
中華民國刑法第三百三十七條（侵占遺失物罪）：
意圖為自己或第三人不法之所有，而侵占遺失物、漂流物或其他離本人所持有之物者
，處五百元以下罰金。


司法院資訊處製作；財團法人民間司法改革基金會備份。
